【裁判字號】    91,訴,112
【裁判日期】    920107
【裁判案由】    偽造文書等
【裁判全文】
臺灣雲林地方法院刑事判決                          九十一年度訴字第一一二號
    公  訴  人  臺灣雲林地方法院檢察署檢察官
    被      告  乙○○  女三十.
    選任辯護人  許哲嘉律師
右列被告因偽造文書等案件，經檢察官提起公訴（九十年度偵字第四五八七號、第四
六八四號），及移送併辦（九十一年偵字第二七六一號），本院判決如左：
    主  文
乙○○意圖為自己不法之所有，而侵占對於業務上所持有之物，處有期徒刑壹年陸月
。雲林縣崙背鄉農會中華民國八十七年八月十一日帳號0000000號活期儲蓄存
款取款憑條存戶簽章旁「丙○○」之署押壹枚沒收之。
    事  實
一、乙○○於民國八十八年三月八日至八十九年一月十五日，在雲林縣崙背鄉農會（
    下稱農會）豐榮辦事處（址設雲林縣崙背鄉○○村○○路一二三之一號，下稱農
    會豐榮辦事處）任職電腦操作員，辦理登帳等電腦操作及客戶存提款業務，於八
    十九年一月十六日止，乙○○調至崙背鄉農會本會（址設崙背鄉○○村○○路三
    五號，下稱農會本會）辦理存款業務，為從事業務之人。其因投資失敗，為求資
    金週轉，填補虧空，竟基於意圖為自己不法所有之概括犯意，而為下列之行為：
(一)、（丙○○之六十萬元）於八十七年八月六日，農會存戶丙○○（乙○○之姑母）
    持現金六十萬元交乙○○，委託乙○○辦理定期存款，乙○○將該筆金額存入丙○○設於農會之帳號0000000號活期儲蓄存款帳戶。乙○○基於偽造文書
    並行使之概括犯意，於八十七年八月十一日，在農會豐榮辦事處內，偽造丙○○
    姓名之署押一枚於取款憑條上，並於其上偽填提款金額六十萬元及帳號，而偽造
    取款憑條之私文書，持之向不知情之承辦人員李文詐騙稱：丙○○欲提領該六十
    萬元，並分成二筆各五十四萬元、六萬元轉帳至乙○○設於農會帳號00000
    00號支票存款帳戶、及帳號0000000號活期儲蓄存款帳戶內，致李文陷
    於錯誤，而於同日將該六十萬元分析成二筆，於填載支票存款送款簿、存款收入
    傳票二紙後，將上述金額依序匯入上述帳戶內，均足生損害於丙○○與農會。
(二)、（己○○之一百萬元）
、於八十八年八月五日左右，因丙○○上述原應存在之六十萬元定期存款已一年到
    期，丙○○告知乙○○欲將該六十萬元轉匯入己○○（乙○○之姑丈）設於農會
    帳號0000000號活期儲蓄存款帳戶內，並自該己○○帳戶內提領一百萬元
    辦理定期存款（己○○與丙○○係夫妻，己○○設於農會帳戶之金錢由丙○○管
    理）。乙○○明知己○○上述帳戶內僅餘六十七萬三千四百二十五元，無法辦理
    一百萬元之定期存款，惟乙○○為掩飾上述(一)冒用款項行為，本於製作不實「存
    本取息儲蓄存款存單」（下稱定期存款存單）之業務上文書並行使之概括犯意，
    於八十八年八月十日，在農會豐榮辦事處，於活期儲蓄存款收入傳票戶名欄填載
    「己○○」（僅辨識作用，未構成偽造署押），製作不實之存款收入傳票（未構
    成偽造文書或業務登載不實文書），向不知情之承辦人員丑○○（主辦廖聰明請
    假，由丑○○代理）詐稱：己○○帳戶內轉帳收入六十三萬四千八百四十四元，
    致丑○○陷於錯誤，而讓乙○○虛偽轉帳上述金額至己○○上述帳戶內（實際上
    該筆款項不存在，僅是作帳用），致己○○上述帳戶內餘額達一百三十萬八千二
    百六十九元（６７３４２５＋６３４８４４）。乙○○隨即盜用己○○之印章於
    取款憑條上，並於其上偽造己○○提領一百萬元之金額及帳號，而偽造取款憑條
    之私文書，並以其業務上登載定期存款存單之業務上文書之機會，持該取款憑條
    向丑○○假稱：己○○欲以現有存款辦理一百萬元定期存款（實際上該存戶存款
    額度僅六十七萬三千四百二十五元）云云，利用不知情之丑○○交付取得空白定
    期存款存單，乙○○即以電腦登載存款人姓名、存款金額、期間、利率等虛偽事
    項於定期存款存單上，並利用不知情之丑○○於該存單上簽名、蓋印，及蓋印農
    會總幹事鍾武憲之姓名章、印章，而製作不實之定期存款存單。乙○○復於八十
    九年三月間某日，在農會豐榮辦事處（或己○○位於崙背鄉阿勸村阿勸二七之一
    號住處），將該不實之定期存款存單交付給己○○，而行使該業務上不實之文書
    ，以達取信己○○之目的，均足生損害於農會及己○○、丙○○。
、乙○○於辦理上述不實定期存款之時，為求帳目收支平衡，避免上述虛偽之定期
    存款被人拆穿，又圖詐騙農會款項，因戊○○設於農會帳號0000000號帳
    戶是供乙○○使用，乙○○即於八十八年八月十日辦妥上述不實之定期存款後，
    在農會豐榮辦事處內，於活期儲蓄存款收入傳票上戶名欄填載「戊○○」（僅辨
    識作用）、並戊○○之上述帳號、轉帳金額三十六萬五千一百六十五元等項目（
    尚未構成偽造文書或登載業務上不實文書），持向不知情之承辦人員丑○○偽稱
    ：己○○欲自其上述帳戶內轉帳上述金額至戊○○之上述帳戶內，致丑○○又陷
    於錯誤，而讓乙○○轉帳上述金額至戊○○上述帳戶內，得手後供乙○○使用。
    乙○○隨即以己○○上述定存資金轉帳匯出上述金額為由，直接於電腦內註銷作
    廢上述定期存款一百萬元之交易，使該交易不存在。而上述轉入戊○○帳戶內之
    金額，乙○○即於次日（十一日）轉帳匯出，供己支用，致生損害於農會及己○○、丙○○。
(三)、（丙○○之五十萬元）
、於八十八年十月十三日早上，丙○○持五十萬元現金至農會豐榮辦事處交乙○○
    辦理定期存款，乙○○趁業務上持有該五十萬元之機會，於當日在上述地點將該
    筆款項侵吞入已，支付予前來收款之債權人清償自己的債務，而侵占業務上所持
    有之物。
、當日，乙○○無還款真意，為填補該項存款項目，並基於上述製作虛偽帳目、虛
    偽定期存款存單以掩飾犯行之概括犯意，即填載取款憑條自其設於崙背鄉農會帳
    號三四二三五０號帳戶內取款十萬元，自林金德設於該農會帳號一一一九三０號
    帳戶內取款四十萬元（該帳戶林金德同意供乙○○使用），轉帳共五十萬元入丙○○設於農會之上述帳戶內。當日乙○○隨即向不知情承辦人員廖聰明詐騙稱：
    丙○○上述帳戶內金額欲辦理定期存款云云，利用不知情之廖聰明交付取得空白
    定期存款存單，乙○○即以電腦繕打存款人姓名、存款金額、期限、利率等內容
    不實之事項於定期存款存單，並利用不知情之廖聰明，於該定期存單上簽名、用
    印，並蓋印農會總幹事鍾武憲之姓名章、印章，而製作不實之定期存款存單之業
    務上文書。乙○○於次日（十四日），在上述地點，即於「存單存款解約存本取
    息單」戶名欄填載「丙○○」及其身分證號碼（僅識別之作用，尚不構成偽造文
    書若登載不實業務文書），連同該定期存款存單及丙○○之印章交給承辦人員廖
    聰敏，詐騙稱丙○○欲辦理定期存期存款解約，致不知情之廖聰敏陷於錯誤，而
    將該五十萬元定期存款契約予以解約，並將該五十萬元轉入丙○○上述帳戶內。
    乙○○即利用尚未歸還丙○○印鑑章之機會，盜用丙○○印鑑章於取款憑條上，
    填載五十萬元之金額後，偽造取款憑條之私文書，並填載戶名「乙○○」、「林
    金德」之活期儲蓄存款收入傳票各一張，持之交給不知情之廖聰明，向其詐稱：
    丙○○欲提領該五十萬元並分別轉帳匯入上述「乙○○」、「林金德」帳戶（依
    序各為）十萬元、四十萬元，致廖聰明又陷於錯誤，而轉匯上述款項，致乙○○
    原本提領匯入丙○○上述帳戶之十萬元、四十萬元，又流入原有帳戶。乙○○為
    取信丙○○，未依規定將該已解約之定期存款存單繳回農會存放，於隔了一、二
    個月後，在農會豐榮辦事處（或己○○上述住處），將該定期存款存單交付給丙○○，而行使該登載不實之業務文書，均足生損害於農會與丙○○。
(四)、（麥寮義消分隊一百萬元福利基金）麥寮義消分隊原有福利基金一百萬元，由乙○○之夫丁○○保管，並存放於丁○○、辛○○、壬○○三人（下稱丁○○等三
    人）聯名為戶名，設於農會帳號0000000號之活期儲蓄存款帳戶。其後經
    該義消分隊幹部會議決議，上述一百萬元基金欲轉作定期存款。於八十九年十一
    月八日，乙○○受丁○○之委託，於農會本會辦妥該一百萬元之定期存款。惟乙○○又基於上述之不法犯意，未經丁○○等人或麥寮義消分隊之同意，於同日在
    上述地點，持上述定期存款存單、存摺及丁○○等三人之印章，交給不知情之承
    辦人員癸○○，向其騙稱：丁○○等三人欲解除該定期存款契約云云，致癸○○
    陷於錯誤，而同意解除該定期存款契約，並交予乙○○於「存單存款取息憑條」
    上戶名欄蓋用丁○○、辛○○、壬○○之印章後（僅識別作用，尚未該當盜用之
    要件），依約定將該一百萬元轉入上述活期儲蓄存款帳戶。乙○○即於同年月九
    日（次日），在農會本會，盜用丁○○等三人之印鑑章於取款憑條上，填載一百
    萬元金額及帳號，而偽造取款憑條之私文書，並持之向不知情之承辦人員廖紐詐
    稱：丁○○等人欲提領該一百萬元云云，致廖紐陷於錯誤，而當場交付一百萬元
    給乙○○，乙○○得手後據為己有，用以週轉清償債務，均足生損害於農會、麥
    寮義消分隊、丁○○等三人。
(五)、（丙○○之六十萬元）
、九十年二月二日，丙○○向乙○○表示欲自己○○上述活期儲蓄存款帳戶內，提
    領六十萬元辦理定期存款，乙○○即依委託之旨，於九十年二月二日轉匯六十萬
    元至丙○○設於農會之上述活期儲蓄存款帳戶內，並於同年月五日，辦理該六十
    萬元定期存款。詎乙○○基於上述概括犯意，隨即於同日又將該六十萬元定期存
    款單、丙○○之印鑑章、存摺，交給不知情之承辦人員癸○○，向其詐稱：丙○○要解除定期存款契約云云，致癸○○陷於錯誤，而填載「存單存款取息憑條」
    ，辦理該六十萬元定期存款之解約，款項並依約定轉入丙○○上述帳戶內，乙○○即再度盜用丙○○之印章於取款憑條上，填載六十萬元金額及帳號，而偽造取
    款憑條之私文書，並持之交給不知情之承辦人員癸○○，並向其騙稱：丙○○欲
    提領該筆現金云云，致癸○○陷於錯誤，而於同日支付現金六十萬元予乙○○，
    乙○○於詐得上述款項後據為己有，以該款項償還自己之債務，均足生損害於丙○○與農會。
、乙○○為隱瞞丙○○上述定期存款遭提領一空之事實，即向不知情之會計人員詐
    稱：要借用已收回之上述定期存款存單觀看云云，致該不知情之會計人員又陷於
    錯誤，而將該已蓋有「轉訖」印文之定期存款存單交付給乙○○，乙○○將該存
    單據為己有。幾天後，乙○○在農會本會（或持至丙○○住處）將該定期存款存
    單交給丙○○，以取信丙○○已辦妥六十萬元之定期存款，致生損害於農會。總
    計乙○○共不法取得客戶存款三百零六萬五千一百六十五元（６０＋３６˙５１
    ６５＋５０＋１００＋６０）。
二、嗣於九十七月八日，法務部調查局雲林縣調查站發覺乙○○上述挪用款項之不法
    情事後，乙○○亦自知法網難逃，而向雲林縣警察局投案，經雲林縣警察局報告
    台灣雲林地方法院檢察署檢察官偵查起訴。
    理  由
一、上述犯罪事實業據被告於本院審理中自白不諱，核與證人丙○○、己○○、甲○○（農會信用部主任）、癸○○、丑○○、丁○○、戊○○等人所證情形相符，
    並據證人辛○○、壬○○、廖聰明、廖紐於警訊、檢訊中證述清楚（被告同意證
    據使用）。而上述犯罪事實所依據之書證，依序有：丙○○活期儲蓄存款存摺
    （警訊卷）、交易明細表（調查站卷）、農會函覆本院之函文及其所附之丙○○
    收入傳票、取款憑條（上有偽造署押一枚）、乙○○支票存款送款簿、收入傳票
    、交易明細表（本院卷宗第九九頁至第一０四頁）、農會請求地檢署偵辦函文
    所附之己○○一百萬元定期存款存單、己○○收入傳票、取款憑條、戊○○收入
    傳票、農會陳述狀（九十年他字第九九五號卷）、己○○活期儲蓄存款存摺（警
    訊卷）、交易明細表、戊○○帳戶交易明細表（調查站卷）、丙○○五十萬元
    定期存款存單、乙○○、林金德收入傳票、丙○○取款憑條、乙○○、林金德取
    款憑條、丙○○存單存款解約存本取息單（調查站卷）、丁○○等三人新開戶
    移入申請書、取款憑條、開戶收入傳票、一百萬元定期存款存單、存單存款取息
    憑條、取款憑條（九十年他字第九九五號卷）、丙○○六十萬元定期存款存單
    、取款憑條、存單存款取息憑條（九十年他字第九九五號卷）等在卷可稽。復有
    農會之稽核報告、豐榮分部電腦作業流程表、客戶存款印鑑卡、農會陳述狀、農
    會人事評議會紀錄（調查站卷）附卷可憑。
二、辯護人許哲嘉律師雖辯稱被告並無業務侵占之行為。然查：被告於丙○○交付五
    十萬元之當日，即將該筆款項清償自己債務，花用一空，同日事後被告雖有自其
    帳戶及林金德之帳戶轉入十萬元、四十萬元，並辦理定期存款，然其於次日，隨
    即將該定期存款解約，又將該存款領出轉匯至原匯入之帳戶內，以該時間之密接
    及手法之迅速，可見被告轉帳匯入丙○○帳戶只是意在製作假帳、製作虛偽之定
    期存款存單，以免東窗事發而已，並無還款之真意。是被告將上述五十萬元款項
    用以清償自己債務時，已有不法所有之侵占故意，甚為明顯，上述辯詞當無可取
    。綜上，本件事證明確，被告犯行堪以認定，自應依法論科。
三、核被告所為：
(一)、被告所為事實欄一(一)之行為，係犯刑法第二百十六條、第二百十條之行使偽造私
    文書罪、同法第三百三十九條第一項之詐欺取財罪。被告偽造丙○○署押之行為
    ，係偽造取款憑條行為之階段行為，偽造取款憑條之低度行為為行使偽造取款憑
    條之高度行為所吸收，均不另論罪。
(二)、被告所為事實欄一(二)之行為，係犯刑法第二百十六條、第二百十條之行使偽造私
    文書罪、同法第二百十六條、第二百十五條之行使登載不實業務上文書罪、同法
    第三百三十九條第一項之詐欺取財罪。被告盜用己○○印章於取款憑條上之行為
    ，係偽造取款憑條之階段行為，偽造取款憑條之低度行為為行使偽造取款憑條之
    高度行為所吸收，均不另論罪。被告登載業務上不實定期存款存單之低度行為為
    行使該定期存款存單之高度行為所吸收，亦不另論罪（被告利用丑○○取得並製
    作定期存款存單之行為，係屬登載不實業務文書罪之間接正犯，應予敘明）。
(三)、被告所為事實欄一(三)之行為，係犯刑法第三百三十六條第二項之業務侵占罪。
    所為事實欄一(三)之行為，係犯同法第二百十六條、第二百十條之行使偽造私文
    書罪、第二百十六條、第二百十五條之行使登載不實業務上文書罪、第三百三十
    九條第一項之詐欺取財罪。被告盜用丙○○印章之行為係偽造取款憑條之階段行
    為，偽造取款憑條之低度行為為行使偽造取款憑條之高度行為所吸收，均不另論
    罪。被告登載業務上不實定期存款存單之低度行為為行使該定期存款存單之高度
    行為所吸收，亦不另論罪（被告利用廖聰明取得並製作定期存款存單之行為，係
    屬登載不實業務文書之間接正犯，應予敘明）。
(四)、被告所為事實欄一(四)之行為，係犯刑法第二百十六條、第二百十條之行使偽造私
    文書罪、同法第三百三十九條第一項之詐欺取財罪。被告盜用丁○○等三人印章
    之行為係偽造取款憑條之階段行為，偽造取款憑條之低度行為為行使偽造取款憑
    條之高度行為所吸收，均不另論罪。
(五)、被告所為事實欄一(五)之行為，係犯刑法第二百十六條、第二百十條之行使偽造私
    文書罪、同法第三百三十九條第一項之詐欺取財罪（被告詐騙不知情之會計人員
    取得已繳回之定期存款存單，亦屬犯詐欺取財罪，應予敘明）。被告盜用丙○○
    印章之行為，係偽造取款憑條之階段行為，偽造取款憑條之低度行為為行使偽造
    取款憑條之高度行為所吸收，均不另論罪。
(六)、被告先後多次行使偽造私文書、行使偽造登載不實業務上文書、詐欺取財等犯行
    ，時間緊接、方法相同，顯均係基於概括犯意連續為之，應依連續犯之規定分別
    論以一罪，並均加重其刑。
(七)、被告所犯行使偽造私文書罪、行使登載不實業務上文書罪、詐欺取財罪、業務侵
    占罪等各罪，其目的均係在取得客戶之款項並於事後掩飾犯罪，被告顯係有計劃
    的一連貫犯罪，是所犯各罪間，有方法結果之牽連關係，應依牽連犯之規定從一
    法定刑較重之業務侵占罪處斷。
(八)、被告於上述收入傳票等文件內戶名欄旁簽寫客戶姓名或蓋印客戶印章之行為，僅
    在識別帳戶名稱而已，並不具備客戶簽名或用印的意思，難認是偽造署押或盜用
    印章（參最高法院八十三年台上字第八四四號裁判要旨），併此敘明。
(九)、檢察官對被告於八十七年八月十一日行使偽造私文書詐騙農會六十萬元之犯行、
    八十八年八月十日詐騙農會三十六萬五千一百六十五元之犯行、及被告登載不實
    定期存款存單（業務上文書）並行使之之犯行均未起訴，惟此與起訴書所指之犯
    行有裁判上一罪之關係，為起訴效力所及，本院自應一併予以審究。另檢察官認
    被告涉犯侵吞己○○交付之現金一百萬元之事實，應係上述事實欄一(二)所指
    事實之誤，並無證據證明被告有侵占己○○一百萬元之情事，但此本院裁判事實
    有裁判上一罪之關係，爰不另為無罪之諭知。
(十)、至於辯護人主張被告是主動向雲林縣警察局刑警隊自首犯罪，符合自首之規定，
    應減其刑，並援用最高法院七十二年台上字第六四一號判例要旨（謂：「刑法第
    六十二條所謂之發覺，固非以有偵查犯罪權之機關或人員確知其人犯罪無誤為必
    要，而於其發生嫌疑時，即得謂為已發覺，但此項對犯人之嫌疑，仍須有確切之
    根據得為合理之可疑者，始足當之，若單純主觀上之懷疑，要不得謂已發生嫌疑
    。」）。但是，證人庚○○即本案承辦之調查站調查員於本院審理時證稱：九十
    年七月八日雲林縣調查站外勤承辦人員謝明宇即已收到被告利用職務挪用客戶款
    項之資料，我們已經知道犯人是誰，我們是已經發動偵查，才接到檢察官的指揮
    書，外勤人員是以公文報站，檢附初步被盜領存款的被害人資料，七月八日報站
    ，七月二十三日開始製作筆錄，資料是從農會出來的，我當然認為有合理的可疑
    ，如果沒有發生可疑，我不會報去台北發動偵查，（情報有無確切的根據產生合
    理懷疑）我們找農會的人問，一個一個問，問出有合理的可疑時，才會簽公文出
    來，六月一日我們已經掌握到農會對被告記一大過一小過，農會在八月七日有報
    到縣政府農業局，九月初我們有收到該文，我們已經對戊○○製作筆錄等語，並
    提出要況報告以稿代簽影本一份為證（附卷）。該要況報告內容顯示，九十年七
    月九日庚○○即已簽呈被告於九十年初起挪用侵占客戶款項之情事，並記載：被
    害人有林金德、戊○○、林高錢（應為丁○○之誤）等人，金額約數百萬元，農
    會總幹事、理事長已知情，但擔心影響農會信譽及受到地方有力人士關說，有意
    將此弊案私自處理不予追究被告刑責，目前僅將被告調離信用部，許多受害人在
    得知農會處理態度後相當不滿，已揚言不惜發動抗爭，恐將引發農會更大的金融
    擠兌事件，將持續查明確實受害人數及侵占金額等情。調查站主任劉台生亦於同
    日，在該簽稿上批示「爭取時效」。也就是說，於九十年七月九日，偵查犯罪機
    關之調查站人員，已經知悉被告涉犯之罪名及犯罪嫌疑事實，並已舉出被害人，
及具體說明案件發展之狀況明確。此外，於調查站卷內，並有庚○○對戊○○詢
    問本案之調查筆錄（訊問日期九十年七月二十三日）可稽。由上述證據資料可見
    ，謝明宇、庚○○等偵查犯罪人員，主觀上已均對被告涉案有合理之可疑，而非
    僅止於主觀上單純之懷疑而已。上述之農會人事評議會紀錄、調查筆錄、要況報
    告之內容等書證內容，更可認證人庚○○證述其等已有找農會的人詢問案情一事
    ，是屬可信。從而，調查人員既已探訪農會人員得知被告之犯罪嫌疑，該等查訪
    所得之資料，縱未以筆錄之形式呈現，應仍屬確切之根據。而依據被告之供述、
    證人子○○即刑警隊偵查員之證述、卷附之警訊筆錄顯示，被告是於九十年九月
    二十四日向雲林縣警察局刑警隊說明案情，然而在此之前，調查站之偵查犯罪人
    員既已發覺被告犯罪，從而，被告於上述時間向刑警隊說明案情並不符合刑法第
    六十二條前段自首之要件，自無依該規定減刑之餘地，併予敘明。
四、本院審酌被告犯後自白犯罪，態度良好，惟被告於案發後未賠償被害人丙○○、
    己○○、麥寮義消分隊等被害人之損害，致被害人求償無門，被告因投資失利，
    經濟狀況不佳而盜用客戶款項之犯罪動機，不法取得之款項達三百零六萬五千一
    百六十五元之多，數目甚鉅，且被告利用其職務之便，連續盜用客戶款項，並一
    再掩飾犯行，觸犯更多罪責，惡性是屬不輕，犯罪情節甚重，除被害人金錢上實
    質受損外，亦損及農會聲譽，危害良善的金融交易秩序，犯罪所生之危害亦屬不
    小，惟被告經歷本案後，已罹患重慮症，有診斷證明書在卷可稽，目前均須定期
    就醫，依靠藥物始能正常生活，其於庭訊中，精神時而恍惚，惟亦非常努力的試
    圖交代清楚案情，因為本案，被告先生對其不諒解，被告已與其先生分居，一人
    居住在外，目前無業，受其妹支柱生活費用，可認其生活狀況是屬不良等一切情
    狀，量處如主文所示之刑。至農會八十七年八月十一日帳號0000000號活
    期儲蓄存款取款憑條存戶簽章旁「丙○○」之署押一枚，係被告偽造而來，自應
    予沒收。
五、（併案審理部分）
(一)、台灣雲林地方法院檢察署九十一年偵字第二七六一號移送併辦意旨略以：被告於
    八十九年間起，連續偽造丁○○、陳新、林莊春花、林來得、林豐村之署押、印
    文而偽造私文書，並行使之向崙背鄉農會詐欺借款，設定虛偽抵押權，冒貸金額
    ，因而認被告又涉犯刑法第二百十條、第二百十六條、第二百十七條、第三百三
    十九條等罪嫌。
(二)、按最高法院八十二年八月十七日第八次刑事庭會議決議：「案件起訴後，檢察官
    認有裁判上一罪關係之他部事實，函請併案審理，此項公函非屬訴訟上之請求，
    目的在促使法院之注意，法院如果併同審理，固係審判不可分法則之適用所使然
    ，如認不成立犯罪或無裁判上一罪關係，縱其未為任何諭知及說明，亦不能指違
    法。」合先敘明。
(三)、上述移送併案審理部分，原係辯護人請求法院應併案審理，法官當庭詢問實行公
    訴檢察官是否併案審理，經檢察官告知該案件尚在偵查中。嗣後案件函送法院併
    案審理，實行公訴檢察官認為：當初是因為辯護人請承辦檢察官併案審理，惟本
    案經聽取被告自白後，併案審理部分與起訴犯罪事實部分，雖然結果都是向農會
    詐騙金額，但手法不同，與連續犯之規定不符，但基於檢察一體之原則，公訴檢
    察官不便撤回併案審理部分。就併案審理犯罪事實之證明方法，公訴人主張援用
    併案意旨書。經法官審視併案審理卷宗後，認為除公訴人所述之犯罪手法不同，
    尚難認定有裁判上一罪之關係外，被告自白狀所指其犯有上述之犯罪事實之可信
    度甚低，因為農會方面於卷附陳述狀內已堅決否認其等於貸款程序上有何受騙之
    處，亦無發現任何行使偽造文書之情事。再者，卷內資料所顯示之貸款文件相當
    之多，以其上為數不少之筆跡觀之，顯均係不同人所簽寫，實無從認定被告可偽
    造上述署押等文書。顯然，農會陳述狀內所載被告是藉此自白另圖免除上述親人
    之民事責任等語，應屬可信。所以，併案審理部分就移送之卷宗資料觀察，被告
    顯難以成立犯罪嫌疑。此外，公訴人亦不認應於本案訴訟程序，就此部分另行舉
    證並提出證明方法，上述併案審理事實顯無從認定與起訴事實有何裁判上一罪之
    關係，自無併案審理，應退還檢察官另行處理。
據上論斷，應依刑事訴訟法第二百九十九條第一項前段，刑法第五十六條、第二百十
六條、第二百十條、第二百十五條、第二百十九條、第三百三十六條第二項、第三百
三十九條第一項、第五十五條，罰金罰鍰提高標準條例第一條前段，判決如主文。
中      華      民      國      九十二      年      一      月    七    日
                                        臺灣雲林地方法院刑事第一庭
                                            法  官  侯  廷  昌
右正本證明與原本無異。
如不服本判決，應於判決送達後十日內向本院提出上訴狀( 應附繕本 )。
                                            書記官  蔡  金  保
中    華    民    國       九十二       年       一      月    十三   日
附錄法條：
中華民國刑法第二百一十六條
 (行使偽造變造或登載不實之文書罪)
行使第二百十條至第二百十五條之文書者，依偽造、變造文書或登載不實事項或使登
載不實事項之規定處斷。
中華民國刑法第二百一十條
 (偽造變造私文書罪)
偽造、變造私文書，足以生損害於公眾或他人者，處五年以下有期徒刑。
中華民國刑法第二百一十五條
 (業務上文書登載不實罪)
從事業務之人，明知為不實之事項，而登載於其業務上作成之文書，足以生損害於公
眾或他人者，處三年以下有期徒刑、拘役或五百元以下罰金。
中華民國刑法第三百三十六條
 (公務公益侵占罪、業務侵占罪)
對於公務上或因公益所持有之物，犯前條第一項之罪者，處一年以上七年以下有期徒
刑，得併科五千元以下罰金。
對於業務上所持有之物，犯前條第一項之罪者，處六月以上五年以下有期徒刑，得併
科三千元以下罰金。
前二項之未遂犯罰之。
中華民國刑法第三百三十九條
 (普通詐欺罪)
意圖為自己或第三人不法之所有，以詐術使人將本人或第三人之物交付者，處五年以
下有期徒刑、拘役或科或併科一千元以下罰金。
以前項方法得財產上不法之利益或使第三人得之者，亦同。
前二項之未遂犯罰之。


司法院資訊處製作；財團法人民間司法改革基金會備份。
